【裁判字號】    99,重附民,6
【裁判日期】    990429
【裁判案由】    損害賠償
【裁判全文】
臺灣高等法院高雄分院刑事附帶民事訴訟判決
原      告  乙○○
被      告  二十一世紀人力資源管理顧問有限公司
兼法定代理人  丁○○
被      告    丙○○
被      告    甲○○
上列被告因原告於刑事訴訟程序被訴業務侵占案件（刑事案件案
號：本院99年度上易字第15號），原告提起附帶民事訴訟，請求
損害賠償，本院判決如下：
    主  文
原告之訴駁回。
    事實及理由
一、原告之聲明及主張：如附件刑事附帶民事賠償告（起）訴狀
    影本。
二、按法院認為刑事附帶民事訴訟原告之訴不合法或無理由者，
    應以判決駁回之，刑事訴訟法第502 條第1 項定有明文。次
    按，犯罪而受損害之人，於刑事訴訟程序，得附帶提起民事
    訴訟，對於被告及依民法負損害賠償責任之人，請求回復其
    損害，刑事訴訟法第487 條第1 項亦定有明文。故附帶民事
    訴訟之提起，必以刑事訴訟程序之存在為前提，至本條項所
    定附帶民事訴訟之被告，除刑事被告外，固兼及於依民法負
    損害賠償責任之人。惟附帶民事訴訟之原告所主張之共同加
    害人或依民法應負損害賠償責任之人，必以在刑事訴訟程序
    中經認定係共同侵權行為之人，或因刑事被告行為，無待於
    自己為任何行為，即當然負損害賠償責任之人，類如僱用人
    或法定代理人，始堪以之為刑事附帶民事訴訟事件之被告，
    否則對之提起附帶民事訴訟，即難謂為合法（最高法院87年
    度台抗字第278 號、90年度台抗字第549 號裁定意旨參照）
    。從而，若刑事附帶民事訴訟之原告主張之共同侵權行為人
    ，即刑事附帶民事訴訟之被告，未經刑事訴訟提起公訴或自
    訴，且其又非因刑事被告行為，無待於自己為任何行為，即
    當然負損害賠償責任者，對之提起附帶民事訴訟，刑事法院
    即應以其為不合法，依同法第502 條第1 項規定為駁回之判
    決。
三、經查，本院99年度上易字第15號被告乙○○被訴業務侵占案
    件，已經本院於99年4 月20日駁回被告乙○○之上訴在案，
    此有本院上開案件之刑事判決書附卷可稽，上開業務侵占刑
    事案件之被告並非二十一世紀人力資源管理顧問有限公司，
    亦非丁○○、丙○○、甲○○等人，渠等係分別為該刑事案
    件之告訴人即被害人與證人，並未經刑事訴訟提起公訴或自
    訴，本件刑事附帶民事訴訟之原告乙○○，既係上開刑事案
    件之被告，核非屬該業務侵占犯罪而受損害之人，竟對非侵
    權行為人之該刑事訴訟案件之告訴人即被害人二十一世紀人
    力資源管理顧問有限公司，及證人丁○○、丙○○、甲○○
    等人，提起本件刑事附帶民事訴訟，請求損害賠償，依首揭
    法文規定及最高法院裁定意旨說明，本件原告之訴，顯不合
    法，應予駁回。
據上論結，應依刑事訴訟法第502 條第1 項，判決如主文。
中    華    民    國    99    年    4     月    29    日
                  刑事第五庭    審判長法  官  曾永宗
                                      法  官  任森銓
                                      法  官  鍾宗霖
以上正本證明與原本無異。
本判決不得上訴。
中    華    民    國    99    年    4     月    29    日
                                      書記官  邱麗莉

司法院資訊處製作；財團法人民間司法改革基金會備份。
